---
title: "Estadística Multivariante Aplicada"
output:
  html_document:
    toc: true
    toc_float: true
---
## Presentación 

Vamos a presentar los resultados de un trabajo realizado en el marco del Proyecto,
**ESTUDIOS FÍSICO-QUÍMICOS, MORFOLÓGICOS Y NUTRICIONALES DE MATERIAS PRIMAS Y PRODUCTOS TERMINADOS Y OPTIMIZACIÓN DE SUS PROCESOS -FASE II-.**
Bajo la direccion de Marcos Gabriel Maiocchi (Ingeniero Químico - Doctor en Ciencias Químicas)

Parte de este trabajo se publicó en un documento titulado:
_Análisis multivariante aplicado al estudio de las propiedades culinarias de arroz (Oryza sativa L.) largo fino._
Este articulo fue publicado en la Revista de Ciencia y Tecnología de la Facultad de Ciencias Exactas, Químicas y Naturales. Universidad Nacional de Misiones <https://www.fceqyn.unam.edu.ar/recyt/index.php/recyt>

![](rnea.jfif)

```{r,echo=TRUE, results='hide'}
knitr::opts_chunk$set(echo = TRUE)
library(readxl)
library(corrplot)
library(factoextra)
library(knitr)
library(kableExtra)
library(vegan)
library(FactoMineR)

setwd("E:/Arroz/Evento R")
datos <- read_excel("5vsinCFYK.xlsx", sheet=1)
dato=datos[,-1]
```




## Matriz de Correlaciones
Vamos a calcular las correlaciones entre los datos, como requisito previo para poder realizar este análisis 

```{r}
D=round(cor(dato),2)
corrplot(D, method = "ellipse", type = "full", tl.cex = 0.7)
det(cor(D))
```

## Analisis de la Varianza No Paramétrico PERMANOVA.
Vamos a utilizar ahora el procedimiento PERMANOVA, que nos permite realizar
el analisis de la Varianza Multivariante No Paramétrico


```{r}
daMAN <- read_excel("5vsinCFYK.xlsx", sheet=2)
diMAN=sqrt(daMAN[,-1])
diMAN<-vegdist(diMAN, method='bray')
res.man <- adonis2(diMAN ~ Variedad, data = daMAN)
res.man
```

## Analisis Cluster
Vamos a utilizar ahora el procedimiento de Agrupamiento jerarquico, 


```{r}
boxplot(dato, labelsize=1)
rownames(dato)<-c("Gurí", "IRGA417", "IRGA424", "PAC101", "PAC102", "PAC103", "Puita", "Rocio", "Tranquilo")
daS <- scale(dato)
distdas <- dist( daS, method = "euclidean" )

res.hc <- hclust(distdas, method = "average")
cor(cophenetic(res.hc),distdas)
fviz_dend(res.hc, cex = 0.8, k = 3, color_labels_by_k = T, rect = TRUE, k_colors = c("hotpink", "orange", "blue"), rect_lty = 2) +
            labs(title = "Agrupamiento Jerárquico",
            subtitle = "Distancia euclídea, Vinculación Promedio, K=3")
```

## Analisis de Componentes Principales
Vamos a realizar ahora el analisis de Componentes Principales. 
Primeramente se calculan las componentes. Luego mostramos los valores propios y los porcentajes de als varianzas, y la correlacion de las variables con estos componentes, elegimos la cantidad de factores, y por último graficamos 


```{r}

pcaRes <- PCA(X = daS, graph = FALSE)
pcaRes$eig
pcaRes$var$coord
fviz_screeplot(pcaRes, addlabels = TRUE, ylim = c(0, 60), main="Grafica de Variancias de los Componentes", ylab="Porcentaje", xlab="Componentes")
fviz_pca_ind(pcaRes, axes = c(1, 2), labelsize = 3, col.ind = "blue")
fviz_pca_var(pcaRes, axes = c(1, 2), labelsize = 4, col.var = "brown", col.circle = "gray")

fviz_pca_biplot(pcaRes, axes = c(1, 2), labelsize = 4, pointsize = 2, 
                col.ind = "blue", col.var = "brown")

```


